臺灣桃園地方法院刑事判決
110年度訴字第1425號
公  訴  人  臺灣桃園地方檢察署檢察官
被      告  陳彥洋



選任辯護人  曾冠潤律師(法律扶助)          
上列被告因毒品危害防制條例案件，經檢察官提起公訴（110年
度偵字第26551號），本院判決如下：
    主  文
陳彥洋犯販賣第三級毒品未遂罪，處有期徒刑壹年拾月。扣案含
有第三級毒品4-甲基甲基卡西酮成分之毒品咖啡包拾包（驗餘淨
重參拾貳點肆貳玖貳公克）及門號0000000000號行動電話壹支（
含同門號SIM卡壹張），均沒收。
    事  實
陳彥洋明知4-甲基甲基卡西酮（4-methylmethcathinone、Mephe
drone、4-MMC）為毒品危害防制條例第2條第2項第3款所公告列
管之第三級毒品，依法不得販賣。詎其於販賣第三級毒品以牟利
之犯意，於民國110年7月10日中午12時10分許前不久，以門號00
00000000號行動電話連結網路通訊軟體TIKTOK（下稱抖音）散布
販毒訊息，吸引有施用毒品需求者與之聯繫。適有桃園市政府警
察局龜山分局警員王筑昀查覺有異，遂佯裝購毒者，以通信軟體W
eChat（下稱微信)與暱稱「羊羊」之陳彥洋聯繫。嗣雙方約定於
110年7月10日中午12時10分許，在桃園市○○區○○○街00號前交易，
陳彥洋即於約定時、地出面與佯裝購毒者之警員交易，以新臺幣
（下同）4,500元販售含有4-甲基甲基卡西酮成分之毒品咖啡包1
0包（重量、純度詳如後述）給佯裝購毒者之警員，嗣陳彥洋欲
交付該等毒品咖啡包時，即經警員表明身分，當場查獲而未遂，
並扣得上開毒品咖啡包10包、行動電話1支。
    理  由
一、認定犯罪事實所憑證據及認定之理由：
 ㈠ 上開事實，業據被告陳彥洋於警詢、偵訊、本院準備程序及
    審理時，均坦承不諱，並有桃園市政府警察局龜山分局搜索
    扣押筆錄、扣押物品目錄表、真實姓名與尿液、毒品編號對
    照表（毒品編號：DJ000-0000）、110年7月10日職務報告、
    同日毒品危害防制條例譯文、贓物認領保管單、現場照片（
    含查獲經過、扣案物及毒品初步鑑驗結果照片）、行動電話
    螢幕擷取照片（含本案被告發送於抖音之販毒訊息、警員佯
    裝購毒者與被告於抖音及微信之對話紀錄）附卷可參，並有
    毒品咖啡包10包扣案可佐，而該等毒品咖啡包經送鑑定結果
    ，檢出含有第三級毒品4-甲基甲基卡西酮成分（含袋驗前總
    毛重42.1952公克、驗前總淨重32.8959公克、取樣0.4667公
    克、驗餘淨重32.4292公克、純度4.95％、總純質淨重1.6283
    公克）等情，有臺北榮民總醫院110年8月16日北榮毒鑑字第
    C0000000號毒品成分鑑定書、該院110年8月16日北榮毒鑑字
    第C0000000-Q號毒品純度鑑定書存卷可按，足認被告前揭任
    意性自白與事實相符，堪以採
 ㈡ 按我國法令對販賣毒品者臨以嚴刑，惟毒品仍無法禁絕，其
　  原因實乃販賣毒品存有巨額之利潤可圖，故販賣毒品者，如
    非為巨額利潤，必不冒此重刑之險，是以有償販賣毒品者，
    除非另有反證證明其出於非圖利之意思而為，概皆可認其係
    出於營利之意而為。且販賣毒品係違法行為，非可公然為之
    ，有其獨特之販售通路及管道，復無公定價格，容易增減分
    裝之份量，而每次買賣之價量，可能隨時依雙方關係深淺、
    資力、需求量及對行情之認知、來源是否充裕、查緝鬆嚴、
    購買者被查獲時供述購買對象之可能風險評估等，而異其標
    準，非可一概而論，且販賣者從各種「價差」或「量差」或
    「純度」謀取利潤方式，亦有差異，然其所圖利益之非法販
    賣行為目的，則無二致，從而，除行為人記有帳冊、價量而
    足資認定其實際獲利外，委難查得實情，是以，縱未確切查
    得販賣賺取之實際差價，但除別有事證，足認係按同一價格
    轉讓，確未牟利外，應認行為人交付毒品予購毒者之際，實
    有獲取利益。故凡為販賣之不法行為者，其販入之價格必較
    售出之價格低廉，而有從中賺取買賣差價牟利之意圖及事實
    ，應屬符合論理法則而不違背社會通常經驗之合理判斷。查
    被告於本院審理時自承：我販賣毒品咖啡包1包可以賺100多
    元等語（見訴字卷第136頁）；況其行為時係智識正常之人
    ，對於販賣第三級毒品為檢警機關嚴予取締之犯罪行為當知
    之甚詳，且其與佯裝購毒者之警員素不相識，在毫無特殊私
    人情誼之情況下，倘無從中賺取差價，豈有甘冒涉犯販賣第
    三級毒品罪刑之重典，無端義務無償為他人代送前揭毒品之
    理，堪認係基於營利意圖，著手販賣含有第三級毒品4-甲基
    甲基卡西酮成份之毒品咖啡包給他人。
 ㈢ 綜上所述，本案事證明確，被告上開犯行堪以認定，應依法
　  論科。
二、論罪科刑
 ㈠ 按「提供機會型之誘捕偵查」，係指行為人原本即有犯罪之
　  意思，偵查人員僅係提供機會讓其犯罪，於其犯罪時予以逮
    捕而言，因行為人本即有犯罪之故意，雖與該行為人交涉之
    偵查機關所屬人員或其合作者，實際上並無使犯罪完成之真
    意，但該行為人應成立未遂犯（最高法院109年臺上字第422
    0號判決意旨參照）。查本案被告透過抖音發送暗示販賣毒
    品之訊息，適警員見此訊息佯裝購毒者與之聯繫，相約為毒
    品交易，警員進而查獲本案犯行，係被告原有販賣第三級毒
    品之故意，警員僅係以引誘之方式使其暴露犯罪事證，乃提
    供機會型之合法誘捕行為。是核被告所為，係犯毒品危害防
    制條例第4條第6項、第3項之販賣第三級毒品未遂罪。
 ㈡ 被告客觀上已著手實行販賣第三級毒品犯行而不遂，為未遂
    犯，爰依刑法第25條第2項之規定減輕其刑；復其就上開販
    賣第三級毒品未遂犯行，於偵查及歷次審判均自白，應依毒
    品危害防制條例第17條第2項規定，減輕其刑，並依法遞減
    其刑。至於辯護人為被告辯護稱：本案有刑法第59條適用云
    云，然刑法第59條之酌量減輕其刑，必於「犯罪之情狀」，
    在客觀上足以引起一般同情，認為即予宣告法定最低度刑期
    ，猶嫌過重者，始有其適用（最高法院51年臺上字第899號
    判例意旨參照）。查本案被告販賣第三級毒品之犯行，不僅
    直接戕害購毒者身心健康，對施用毒品者之家庭帶來負面影
    響，並有滋生其他犯罪之可能，對社會所生危害程度非輕。
    另考量本案係在抖音發送暗示販賣毒品訊息之方式，可接觸
    之客源更多，加速毒品廣泛流竄，惡性匪淺，倘遽予憫恕而
    依刑法第59條規定減輕其刑，除對其個人難收改過遷善之效
    ，無法達到刑罰特別預防之目的外，亦易使其他販毒者心生
    投機、甘冒風險繼續販毒，無法達到刑罰一般預防之目的，
    甚且架空法定刑度而違反立法本旨；復被告就上開犯行已依
    刑法第25條第2項、毒品危害防制條例第17條第2項減輕其刑
    ，並遞減之，實難認有何情輕法重之處，客觀上亦未足引起
    一般同情，洵無適用刑法第59條規定酌減其刑之餘地，附此
    敘明。
 ㈢ 爰審酌被告明知第三級毒品對人體健康危害甚鉅，不得販賣
    ，仍無視政府反毒政策及法令，為牟取利益而有意助長毒品
    流通，造成社會治安潛在危害，應予非難，惟念被告犯後始
    終坦承犯行，已有悔意，參以被告本案販賣毒品之次數僅1
    次，幸經警員及時查獲而未使毒品流通，兼衡其犯罪動機、
    目的、手段、素行、高中肄業之智識程度、從事物流業、貧
    寒之家庭經濟狀況、所販賣毒品咖啡包之數量及其妻現已懷
    孕（有刑事陳報狀、超音波照片，見訴字卷第145至147頁）
    等一切情狀，量處如主文所示之刑。 
三、沒收：
 ㈠ 查扣案之毒品咖啡包共10包，經送鑑定結果，檢出含有第三
　  級毒品4-甲基甲基卡西酮成分乙節，業如前述，屬違禁物，
    均應依刑法第38條第1項規定宣告沒收。又包裝上開毒品之
    包裝袋，仍會殘留微量毒品而無法將之完全析離，是就該等
    包裝袋，亦應依法併宣告沒收。至鑑驗用罄之毒品既已滅失
    不復存在，爰不另為沒收之諭知。
 ㈡ 扣案被告所持門號0000000000號行動電話1支（含同門號之SIM
    卡1張），係供發送本案暗示販賣毒品訊息之犯罪工具，業
    經其自承在案（見訴字卷第59頁），應依毒品危害防制條例
    第19條第1項之規定，宣告沒收。
據上論斷，應依刑事訴訟法第299條第1項前段，判決如主文。
本案經檢察官王文咨提起公訴，檢察官蔡宜均到庭執行職務。
中　　華　　民　　國　  111　　年 　 5  　月　　19　　日
　　　　　　　　　刑事第五庭　審判長法　官　呂世文
　　　　　　　　　　　　　　　　　　法　官　曾淑君
　　　　　　　　　　　　　　　　　　法　官　陳郁融
以上正本證明與原本無異。
如不服本判決應於收受判決後20日內向本院提出上訴書狀，並應
敘述具體理由。其未敘述上訴理由者，應於上訴期間屆滿後20日
內向本院補提理由書(均須按他造當事人之人數附繕本)「切勿逕
送上級法院」。 
     　　　　　　　　　　　　　　　 書記官　許哲維
中　　華　　民　　國　　111 　年　　5 　　月　　19　　日
附錄本案論罪科刑法條全文
毒品危害防制條例第4條
製造、運輸、販賣第一級毒品者，處死刑或無期徒刑；處無期徒
刑者，得併科新臺幣三千萬元以下罰金。
製造、運輸、販賣第二級毒品者，處無期徒刑或十年以上有期徒
刑，得併科新臺幣一千五百萬元以下罰金。
製造、運輸、販賣第三級毒品者，處七年以上有期徒刑，得併科
新臺幣一千萬元以下罰金。
製造、運輸、販賣第四級毒品者，處五年以上十二年以下有期徒
刑，得併科新臺幣五百萬元以下罰金。
製造、運輸、販賣專供製造或施用毒品之器具者，處一年以上七
年以下有期徒刑，得併科新臺幣一百五十萬元以下罰金。
前五項之未遂犯罰之。